# **CHRISTIAN CHIROQUE RUIZ**

⊠: christian.chiroque@pucp.edu.pe

www.christianchiroque.com



#### **PERFIL**

Especialista en Gestión Social y Analista de Datos.

Licenciado en Ciencia Política y Gobierno y Maestro en Gerencia Social, con mención en Gerencia de Programas y Proyectos de Desarrollo, por la Pontificia Universidad Católica del Perú (PUCP). Posee estudios de Maestría en Estadística Aplicada por la Universidad Nacional Agraria La Molina, así como una especialización en esta materia en el INEI. Docente de la Facultad de Ciencias Sociales de la PUCP.

Experiencia como especialista en investigación cuantitativa para estudios sociales en proyectos de inversión del sector minero comprendiendo tanto trabajo de campo como de gabinete.

#### **ESTUDIOS**

✓ MAESTRÍA EN ESTADÍSTICA APLICADA – (en curso)

Escuela de Postgrado Universidad Nacional Agraria La Molina

✓ MAESTRÍA EN GERENCIA SOCIAL – (2020)

Mención en Gerencia de Programas y Proyectos de Desarrollo

Escuela de Postgrado

Pontificia Universidad Católica del Perú – PUCP

Tesis: "Factores que limitan el adecuado funcionamiento de los espacios de

diálogo implementados por el Poder Ejecutivo en torno a la mina Las Bambas en la provincia de Cotabambas (Apurímac) durante el periodo 2015

- 2019"

✓ CIENCIA POLÍTICA Y GOBIERNO - (2016)

Facultad de Ciencias Sociales

Pontificia Universidad Católica del Perú – PUCP

Tesis: "Alcances y limitaciones de los mecanismos de coordinación gubernamental

en la implementación del Plan Nacional de Lucha contra la Corrupción: el

Sector Economía y Finanzas"

✓ ESPECIALISTA EN ESTADÍSTICA APLICADA – (2016)

Escuela Nacional de Estadística e Informática

✓ DIPLOMADO DE ESPECIALIZACIÓN EN OFFICE CIBERTEC

#### **EXPERIENCIA**

# V&C ANALISTAS Diciembre 2014 – actualidad Especialista en Gestión Social

He realizado servicios de consultoría empresarial en temas de gestión social, especialmente en proyectos del sector minero. Estos han comprendido: seguimiento y evaluación periódica de los niveles de riesgo social; diseño de herramientas de alineamiento interno y planificación estratégica en gestión social; realización de diagnósticos sociales y estudios cuantitativos para líneas de base socioeconómica y estudios de impacto ambiental.

Algunos de las consultorías realizadas son:

Compañía de Minas Buenaventura (2015 - actualidad)

- ✓ Diagnóstico periódico de conflictividad y riesgo social a las unidades y proyectos a nivel nacional. Incluye trabajo de gabinete y visitas periódicas a las unidades, incluyendo el recojo de información primaria. Las principales:
  - Unidad Orcopampa (distrito de Orcopampa, región Arequipa).
  - o Unidad Tambomayo (distritos de Tapay, Lari y Madrigal, región Arequipa).
  - Unidad Julcani (distrito de Ccochaccasa, región Huancavelica).
  - o Unidad El Brocal (distrito de Fundición Tinyahuarco, región Pasco).
  - Unidad Uchucchacua (distrito de Oyón, región Lima) y Proyecto Yumpag (distrito de Yanahuanca, región Pasco).
  - o Proyecto Trapiche (distrito de Juan Espinoza Medrano, región Apurímac).
- ✓ Diseño e implementación de Sistema de Monitoreo Sociopolítico para el seguimiento de incidentes sociales y elaboración de reportes periódicos.
- ✓ Herramientas corporativas: Diseño e implementación de Balanced Scorecard para seguimiento y evaluación interna de la gestión social; así también elaboración de indicadores de la gestión social y el entorno.
- ✓ Asesoría en procesos de elaboración de planes de gestión social (análisis de percepciones, matriz de riesgo social, mapa de actores y grupos de interés y análisis de coyuntura política).
- ✓ Otros estudios:
  - Antecedentes y perspectivas para la actividad minera en las comunidades de Cochabamba y Ocros, región Áncash (2018).
  - Antecedentes y perspectivas para la actividad minera en las comunidades de Huambo, Pampas Chico, Cajacay y Chiquián (Proyecto San Andrés, Áncash, 2018)
  - Estudios de diagnóstico social, percepciones sobre la actividad minera en las comunidades de Para y San Pedro (Proyecto Ccelloccasa, región Ayacucho, 2018)
  - Informe de campo y reporte de situaciones de riesgo del entorno de la procesadora industrial Río Seco (Lima, 2019)

#### Compañía Minera Zafranal (2016-2017, 2019)

- ✓ Diagnóstico social del proyecto. Trabajo de campo en distritos de Majes y Lluta (Caylloma) y Uraca-Corire y Huancarqui (Castilla).
- ✓ Diseño e implementación de Sistema de Monitoreo Sociopolítico para el seguimiento de incidentes sociales y elaboración de reportes periódicos.
- ✓ Mapeo de grupos de interés y matriz de riesgos sociales y oportunidades.
- ✓ Mapeo de actores y riesgos sociales del área de influencia de la Línea de Transmisión Eléctrica (LTE) del Proyecto Zafranal.

#### Compañía Minera Antamina (2015)

- ✓ Diagnósticos de conflictividad y riesgo social.
- ✓ Sistema de monitoreo sociopolítico y gestión social para las unidades de gestión territorial. Generación de reportes mensuales para la evaluación de escenarios de riesgo social y oportunidades.
- ✓ Sistematización de incidentes sociales y conflictividad.

#### PRESIDENCIA DEL CONSEJO DE MINISTROS

Junio – agosto 2016

#### Asesor de la Comisión de Transferencia de Gobierno

- ✓ Construcción, procesamiento y análisis de base de datos con información sobre los casos de conflictividad social identificados en todo el país.
- ✓ Elaboración de propuesta de lineamientos de política para la construcción de la política nacional de gestión de conflictos sociales en el periodo 2016 2021

# COMISIÓN DE ALTO NIVEL ANTICORRUPCIÓN - PCM Julio 2013 – diciembre 2014

#### Asistente de monitoreo

- ✓ Construcción de base de datos para el monitoreo del Plan Nacional de Lucha contra la corrupción 2012 - 2016
- ✓ Participación en la elaboración del documento "Lineamientos para la elaboración de Planes Anticorrupción".
- ✓ Asistencia en la implementación del Observatorio de Riesgos de Corrupción a nivel sectorial.
- ✓ Asistencia en el procesamiento y análisis del Registro de Procedimientos Administrativos vinculados a Corrupción.

#### **V&C ANALISTAS**

Febrero – junio 2013

### Asistente de análisis sociopolítico

✓ Seguimiento y evaluación de los niveles de riesgo social para empresas extractivas en el rubro minero. Experiencia en trabajo de gabinete y trabajo de campo en

- unidades de la Compañía de Minas Buenaventura (a nivel nacional), Xstrata Tintaya (Espinar), Barrick y Antamina.
- ✓ Construcción de base de datos sobre temas relacionados a la gestión social de proyectos de inversión.

# COMPAÑÍA DE MINAS BUENAVENTURA SAA Diciembre 2011 – abril 2012

- **Practicante de Asuntos Sociales** 
  - ✓ Elaboración de herramientas de gestión social para la superintendencia de asuntos sociales: mapa de actores, matriz de riesgos sociales, sistema de gestión de compromisos sociales.
  - ✓ Elaboración de diagnósticos sociales para la construcción de Planes de Desarrollo Sostenible en las comunidades campesinas del área de influencia de la Unidad Orcopampa, provincia de Castilla, región Arequipa.

## **EXPERIENCIA ACADÉMICA**

#### PONTIFICIA UNIVERSIDAD CATÓLICA DEL PERÚ

#### **Facultad de Ciencias Sociales**

- ✓ Pre-docente de Estadística Aplicada para el Análisis Político 1 (2018 actualidad)
- ✓ Pre-docente de Estadística Aplicada para el Análisis Político 2 (2020-2)

#### PONTIFICIA UNIVERSIDAD CATÓLICA DEL PERÚ

#### Escuela de Gobierno y Políticas Públicas

✓ Investigador miembro del Laboratorio de Políticas Públicas y Gestión Pública. 2014

#### UNIVERSIDAD NACIONAL MAYOR DE SAN MARCOS

#### Facultad de Derecho y Ciencia Política

- ✓ Asistente de docencia Curso "Formulación de Proyectos Políticos". 2014
- ✓ Asistente de docencia Diplomado de Gestión Pública y Gestión por Resultados. 2014
- ✓ Asistente de docencia Taller de Análisis y Política Públicas. 2013

#### **PUBLICACIONES**

#### Chiroque, Christian

2020 Manual de R Studio para ciencias sociales. Link. Data Política: Lima

#### Chiroque, Christian

2018

"Alcances y limitaciones de los mecanismos de coordinación gubernamental en la política anticorrupción: El caso de la Oficina de Fortalecimiento Ético y Lucha contra la Corrupción en SUNAT". En: *Revista de Ciencia Política y Gobierno*. Lima: PUCP

#### Chiroque, Christian

2014

"Construyendo Gobernanza Climática: Identificando los riesgos de corrupción en la gestión de recursos naturales". En: *Argumentos. Revista de Análisis Social del Instituto de Estudios Peruanos IEP.* Año 8, N° 4. Lima: IEP

#### Comisión de Alto Nivel Anticorrupción – Presidencia del Consejo de Ministros

2014 Lineamientos para la elaboración de Planes Anticorrupción. Lima: CAN. (Asistente en la preparación del documento de política)

## **CONOCIMIENTOS INFORMÁTICOS**

- ✓ Software estadístico:
  - o R (Avanzado)
  - Stata 13 (Avanzado)
  - SPSS (Avanzado)
- ✓ Programación:
  - o GitHub
- ✓ Análisis georreferenciado con ArcGIS (Avanzado)
- ✓ Visualización de datos y Dashboard: Google Data Studio y Power BI
- ✓ Microsoft Office (Avanzado)
- ✓ Gestores Bibliográficos: EndNote y Zotero

#### **IDIOMAS**

- ✓ Inglés (Avanzado)
   Instituto de Idiomas "Británico" 2017
- ✓ Quechua (Intermedio)

## INFORMACIÓN ADICIONAL

✓ Curso de negociación, diálogo y comunicación política

Escuela Electoral y de Gobernabilidad.

Jurado Nacional de Elecciones. Abril 2013

✓ Director de Data Política: espacio para la divulgación de conocimiento relacionado a la estadística aplicada al análisis político y social.

Link: https://www.youtube.com/c/DataPolítica

✓ Cofundador de Leyendo el Poder: Grupo de discusión y debate sobre teorías de la Ciencia Política y Estudios Internacionales.

Link: www.leyendoelpoder.com